【裁判字號】    94,簡上,146
【裁判日期】    950912
【裁判案由】    傷害
【裁判全文】
臺灣士林地方法院刑事判決             94年度簡上字第146號
上  訴  人
即  被  告  乙○○
                        原住台北縣汐止市○○街40巷8號1樓
右列上訴人即被告因傷害等案件，均不服本院民國94年9 月7 日
94年度湖簡字第127 號第一審刑事簡易判決（聲請簡易判決處刑
案號：臺灣士林地方法院檢察署94年度偵字第5105號），提起上
訴，本院管轄之第二審合議庭判決如左：
    主  文
原判決撤銷。
乙○○傷害人之身體，處有期徒刑貳月，如易科罰金，以銀元
佰元即新台幣玖佰元折算壹日；又對於公務員依法執行職務，施
脅迫，處有期徒刑貳月，如易科罰金，以銀元佰元即新台幣玖
佰元折算壹日；應執行有期徒刑參月，如易科罰金，以銀元佰
元即新台幣玖佰元折算壹日。又連續於公務員依法執行職務時，
當場侮辱，處拘役貳拾日，如易科罰金，以銀元佰元即新台幣
玖百元折算壹日；又公然侮辱人，處罰金銀元貳仟元即新台幣陸
仟元，如易服勞役，以銀元參佰元即新台幣玖佰元折算壹日。
    事  實
一、乙○○於民國（以下同）94年2 月27日晚上7 時30分許，偕
    同二子在臺北縣汐止市○○街39巷口，攔搭甲○○駕駛之車
    號203- LY 號營業小客車，上車後甲○○因見乙○○酒意甚
    濃，表明不想搭載，請乙○○下車，乙○○因而心生不悅，
    萌生公然侮辱之犯意，以「幹你娘，操你媽」等言語當場辱
    罵甲○○，甲○○見狀即下車開車門請乙○○離開，詎乙○
    ○復基於傷害之犯意，衝出車外徒手毆打甲○○之右臉及額
    頭等處，復將甲○○按壓在地，以拳頭毆打甲○○左肩部位
    ，致甲○○受有左頂部頭皮、左肩、臉部多處挫傷之傷害，
    附近住戶見狀將乙○○拉開，甲○○趕忙跑到附近社區警衛
    室躲避並報警；待臺北縣政府警察局汐止分局社后派出所（
    下稱社后派出所）員警姜清堯與朱文龍獲報趕到現場後，乙
    ○○見2 名員警到場，竟另行基於侮辱公務員之犯意，於員
    警依法執行職務時，當場以「幹你娘、操你媽」及「警察算
    什麼，都是卒仔（閩南語）」等言詞侮辱2 名員警，經員警
    將乙○○逮捕帶回社后派出所交由值班員警陶政宏處理，詎
    乙○○承前侮辱公務員之概括犯意，於員警陶政宏依法受理
    執行職務時，當場以「幹你娘」、「操你娘」、「操你娘的
    B 」、「無恥」等粗俗言語辱罵員警陶政宏，並於員警陶政
    宏將其上銬時，以「小心我放火燒你派出所」之言詞，脅迫
    員警陶政宏。
二、案經甲○○訴由臺北縣政府警察局汐止報告台灣士林地方法
    院檢察署檢察官偵查起訴。
    理  由
一、前揭犯行業經被告乙○○於偵查中坦承不諱，核與告訴人甲
    ○○指訴情節相符，並經證人朱文龍、姜清堯、陶政宏於偵
    查中結證明確，復有康寧醫院出具告訴人甲○○受有上揭傷
    情之診斷證明書1 紙、錄影帶一卷及台灣士林地方法院檢察
    署勘驗筆錄1 紙在卷可資佐證，在錄影帶畫面中拍攝到被告
    在警局中確實不斷對員警辱以「無恥」、「卒仔」等侮辱言
    詞，本件事證明確，被告犯行洵堪認定，應依法論科。
二、核被告所為係犯刑法第277 條第1 項傷害罪、第309 條第1
    項公然侮辱罪、第140 條侮辱公務員罪、第135 條第1項之
    脅迫妨害公務罪。
    按行為後法律有變更者，適用行為時之法律。但行為後之
      法律有利於行為人者，適用最有利於行為人之法律，修正
      後刑法第2 條第1 項定有明文，此係規範行為後法律變更
      所生新舊法律比較適用之準據法，於新法實施後應適用新
      法第2 條第1 項之規定，為「從舊從輕」之比較。而犯罪
      在刑法施行前，比較裁判前之法律孰為有利於行為人時，
      應就罪刑有關之一切情形，比較其全部之結果，而為整個
      之適用，不能割裂而分別適用有利之條文。（27年上字第
      2615號判例參照），而本件以適用修正前刑法對被告較為
      有利。
    按被告行為後，刑法第56條業經修正刪除，於94年2 月2
      日經總統公布，並自95年7 月1 日起施行。亦即被告基於
      概括犯意所為之數行為，自95年7 月1 日起已不再成立連
      續犯而得論以一罪，而應依具體行為之性質論罪。查被告
      之本案連續侮辱公務員罪之犯罪行為均發生於修法施行之
      前，被告所為之各次行為，時間、地點、對象，各均獨立
      ，依修正前刑法第56條之規定，論以連續犯之一罪對被告
      較為有利，依修正刑法第2 條第1 項前段之規定，自應適
      用修正前之刑法第56條之規定論以連續犯。被告先後二次
      侮辱公務員之犯行，時間緊接，所犯均係構成要件相同之
      罪，顯係基於概括犯意反覆為之，為連續犯，應依修正前
      刑法第56條規定論以一罪論，並依法加重其刑。
    被告行為後，94年1 月7 日修正公布之刑法，關於第55條
      想像競合犯但書科刑之限制，為法理之明文化，非屬法律
      之變更，原應適用修正後之新法，然為一體適用，爰適用
      修正前刑法之規定，被告對於到現場處理之員警姜清堯、
      朱文龍出言侮辱，係以一侮辱公務員之行為觸犯二罪名，
      屬想像競合，應從一侮辱公務員罪處斷。
    修正刑法係自95年7 月1 日起施行，在此之前，刑法分別
      編有關罰金刑之貨幣單位係銀元；且依刑法分則編應處罰
      金者，應適用罰金罰鍰提高標準條例第1 條、第4 條之規
      定。亦即應按各該具體條文制定或修正之先後，定其提高
      之倍數。惟被告行為後，刑法施行法增訂第1 之1 條，於
      95年6 月14日經總統公布，並自同年7 月1 日起施行；該
      條規定：「中華民國94年1 月7 日刑法修正施行後，刑法
      分則編所定罰金之貨幣單位為新臺幣。94年1 月7 日刑法
      修正時，刑法分則編未修正之條文定有罰金者，自94年1
      月7 日刑法修正施行後，就其所定數額提高為30倍。但72
      年6 月26日至94年1 月7 日新增或修正之條文，就其所定
      數額提高為3 倍」。亦即自95年7 月1 日起，刑法分則編
      所定罰金之貨幣單位，由原來之銀元改為新臺幣；且94年
      1 月7 日刑法修正時，刑法分則編未修正之條文定有罰金
      者，自95年7 月1 日起，有關罰金之數額提高為30倍。本
      件被告係犯刑法第277 條第1 項傷害罪、第309 條第1 項
      公然侮辱罪、第140 條侮辱公務員罪、第135 條第1 項之
      脅迫妨害公務罪，該些罪均有罰金刑之處罰，且自24年7
      月1 日公布施行後，即未再修正，依增訂刑法施行法第1
      之1 條之規定，其罰金以新台幣為單位，數額應提高30倍
      。此與修正前之罰金以銀元為單位，適用罰金罰鍰提高標
      準條例之結果應提高10倍者，對被告而言，並無不利（新
      台幣與銀元之比例為1 ：3 ，換算結果，亦為30倍）。依
      修正後刑法第2 條第1 項前段之規定，自應適用修正前之
      規定。
    被告於犯罪時之刑法第41條第1 項前段規定：「犯最重本
      刑為5 年以下有期徒刑以下之刑之罪，而受6 個月以下有
      期徒刑或拘役之宣告，因身體、教育、職業、家庭之關係
      或其他正當事由，執行顯有困難者，得以1 元以上3 元以
      下折算1 日，易科罰金。」又被告行為時之易科罰金折算
      標準，修正前罰金罰鍰提高標準條例第2 條前段（現已刪
      除）規定，就其原定數額提高為100 倍折算1 日，則本件
      被告行為時之易科罰金折算標準，應以銀元300 元折算1
      日，經折算為新臺幣後，應以新臺幣900 元折算為1 日。
      惟94年1 月7 日修正公布，95年7 月1 日施行之刑法第41
      條第1 項前段則規定：「犯最重本刑為5 年以下有期徒刑
      以下之刑之罪，而受6 個月以下有期徒刑或拘役之宣告者
      ，得以新臺幣1 千元、2 千元或3 千元折算1 日，易科罰
      金。」比較修正前後之易科罰金折算標準，以95年7 月1
      日修正公布施行前之規定，較有利於被告，則應依刑法第
      2 條第1 項前段，適用修正前刑法第41條第1 項前段規定
      ，定其折算標準。
    被告於行為時之刑法第42條第2 項前段規定：「易服勞役
      以1 元以上3 元以下折算1 日。」又被告等行為時之易服
      勞役折算標準，業據修正前罰金罰鍰提高標準條例第2 條
      前段規定，就其原定數額提高為100 倍折算1 日，則本件
      被告等行為時之易服勞役折算標準，最高得以以銀元300
      元折算1 日，即新台幣900 元折算1 日。惟95年7 月1 日
      修正公布施行之刑法第42條第3 項前段規定：「易服勞役
      以新台幣一仟元、二仟元或三仟元折算一日。」比較修正
      前後之易服勞役折算標準，以修正後之規定，雖較有利於
      被告，然為一體適用法律，爰適用修正前之刑法第42條第
      2 項規定，定其折算標準。
三、原審認被告所犯上揭四罪間，犯意個別構成要件互異，應分
    論併罰，固非無見，然漏未審酌被告所犯侮辱公務員罪為連
    續犯，容有未恰。被告上訴意旨陳稱：其於事後與告訴人甲
    ○○達成和解，答應分期償還，因其收入微薄，且需奉養雙
    親，請求給予緩刑宣告云云。然據告訴人甲○○於本院審理
    時陳稱：事後伊幫被告覓得社區之清潔工作一職，被告與伊
    雖以七萬元達成和解，但被告僅支付二萬元，人即已逃跑不
    知去向，尚積欠五萬元未支付，依和解書所載，並不算和解
    完成等語，是被告既未向告訴人甲○○完成和解，且其目無
    法紀，膽敢向執法人員挑釁之行為，實不宜予宣告緩刑。是
    被告上訴意旨請求本院予宣告緩刑云云，雖無理由，然原審
    判決既有上揭可議之處，自應由本院予以撤銷改判。爰審酌
    被告之品行、生活狀況、犯罪所造成之損害、犯罪後坦承犯
    行等一切情狀，量處如主文第二項所示之刑，並定應執行之
    刑，且諭知易科罰金及易服勞役之折算標準。
四、被告經合法傳喚，無正當理由不到庭，爰不待其陳述逕行判
    決。
據上論斷，應依刑事訴訟法第455 條之1 第1 項、第3 項、第
369 條第1 項前段、第364 條、第299 條第1 項前段、第371 條
，刑法第2 條第1 項、修正前刑法第56條、第140 條、第309 條
第1 項、第277 條第1 項、第135 條第1 項、第55條、第41條第
1項 前段、第42條第2 項、第51條第5 款，刑法施行法第1 之1
條，修正前罰金罰鍰提高標準條例第1 條前段、第2 條，現行法
規所定貨幣單位折算新台幣條例第2 條，判決如主文。
本案經檢察官陳銘鋒到庭執行職務。
中    華    民    國    95    年    9     月    12    日
                  刑事第二庭審判長法  官  林清吉
                                  法  官  馬傲霜
                                  法  官  張國棟
以上正本證明與原本無異。
本判決不得上訴。
                                  書記官  陳如玲
中    華    民    國    95    年    9     月    12    日
附錄本案論罪科刑法條：
刑法第277條第1項
傷害人之身體或健康者，處三年以下有期徒刑、拘役或一千元以
下罰金。
刑法第309條第1項
公然侮辱人者，處拘役或三百元以下罰金。
刑法第140條
於公務員依法執行職務時，當場侮辱，或對於其依法執行之職務
公然侮辱者，處六月以下有期徒刑、拘役或一百元以下罰金。
刑法第135條第1項
對於公務員依法執行職務時，施強暴脅迫者，處三年以下有期徒
刑、拘役或三百元以下罰金。


司法院資訊處製作；財團法人民間司法改革基金會備份。
